【裁判字號】    97,簡上,209
【裁判日期】    971209
【裁判案由】    竊盜
【裁判全文】
臺灣臺北地方法院刑事判決             97年度簡上字第209號
上  訴  人  乙○○  38歲（民國○○年○月○○日生）
上列上訴人即被告因竊盜案件，不服本院97年度簡字第1680號，
中華民國97年4月30日第一審刑事簡易判決（聲請簡易判決處刑
案號：臺灣臺北地方法院檢察署97年度速偵字第111號），提起
上訴，本院管轄之第二審合議庭判決如下：
    主      文
上訴駁回。
    理      由
一、上訴意旨略以：伊接獲認定伊犯竊盜罪之刑事簡易判決，甚
    感訝異，伊未曾於檢察官聲請簡易判決處刑書所載時間、地
    點行竊，當天係在服務任職之訊連科技公司上班，實乃遭久
    未聯絡之胞姐陳黛芙冒名應訊，原判決逕對伊判決處刑，實
    有違誤，為此提起上訴等語。
二、按原審法院認為上訴不合法律上之程式或法律上不應准許或
    其上訴權已經喪失者，應以裁定駁回之，刑事訴訟法第362
    條前段定有明文。次按第二審法院認為上訴書狀未敘述理由
    或上訴有第362條前段之情形者，應以判決駁回之；該項判
    決，並得不經言詞辯論為之，刑事訴訟法第367條前段、第
    372條定有明文，且依同法第455條之1第3項，上述規定對於
    簡易判決不服上訴者準用之。又刑事訴訟法第266條規定，
    起訴之效力不及於檢察官所指被告以外之人，即所謂起訴對
    人之效力，而同法第264條第2項第1款規定起訴書應記載被
    告之姓名、性別等資料或其他足資辨別之特徵，係為確定刑
    罰權對象之用，其起訴之對象為被告其「人」，而非僅在其
    「姓名」。故如某甲冒用某乙之名於偵查中應訊，無論有無
    被羈押或交保，其特定之人應為某甲，並非被冒名之某乙，
    檢察官係對某甲實施偵查，如認其有犯罪嫌疑並對之提起公
    訴，雖誤以乙名起訴，僅姓名錯誤，其起訴所指被告之人（
    即應接受審判之人）應為某甲而非某乙。法院於審理時，若
    已查明係冒用乙之名義犯罪，即應以甲為其審判對象，僅逕
    將判決書當事人欄之姓名更正為甲，並註明其係冒用某乙姓
    名，方稱適法（最高法院91年度台上字第2221號、96年度台
    非字第203號判決意旨參照）。若某甲冒用某乙之名義應訊
    ，但警詢及偵查中皆以甲為被告實施偵查程序，因此檢察官
    起訴之對象實為甲而非乙，簡易程序第一審之審理不經通常
    程序，僅就書面審理逕以科刑，其審判對象為檢察官所起訴
    之某甲，則第一審法院所為簡易判決之效力僅及於甲，乙非
    判決效力所及之人，即乙非上訴權人，其提起上訴應不合法
    ，第二審法院應以判決駁回。綜上所述，若真正之犯罪行為
    人為某甲，偵查機關（含司法警察及檢察官）亦係對某甲實
    施逮捕、偵查等一連串偵查作為，嗣檢察官並認某甲有犯罪
    嫌疑而對之提起公訴或聲請簡易判決處刑，雖檢察官誤以某
    乙之名起訴或聲請簡易判決處刑，而將某乙之姓名記載在起
    訴書或聲請簡易判決處刑書上，亦僅係姓名錯誤而已，檢察
    官起訴書或聲請簡易判決書所指被告之人（即應接受審判之
    人）仍應為某甲而非某乙，縱法院於日後之判決書上記載某
    乙為被告，法院審判或為簡易判決之對象並未因此而變更，
    判決之效力仍僅及於某甲，被冒名之某乙非判決效力所及之
    人，某乙即非上訴權人，其提起上訴即不合法，第二審法院
    應以判決駁回某乙之上訴。
三、本件檢察官聲請簡易判決處刑之犯罪行為人於民國97年4月
    14日中午12時40分許，在臺北市中正區○○○路○段105號「
    天龍圖書有限公司」，趁店員不注意之際，徒手竊取店內架
    上之「韓劇豪傑春香」DVD（1套共8片，價值新臺幣899元）
    ，得手後藏置於隨身肩包內據為己有，即迅速步出離去，經
    店員甲○○發現，確認無結帳紀錄後，追至臺北市中正區○
    ○○路與沅陵街口，報警當場查獲，並解送至臺灣臺北地方
    法院檢察署（以下簡稱臺北地檢署）由內勤檢察官訊問，該
    行為人於警察局、檢察官訊問時雖均自稱為「乙○○」，並
    於警訊筆錄、扣押筆錄、扣押物品目錄表、權利告知書、逮
    捕通知書、贓物認領保管單及檢察官訊問筆錄等文書上均簽
    署「乙○○」之署押並按捺指印。臺北地檢署內勤檢察官亦
    以該自稱為「乙○○」之行為人之自白，綜合卷內之其他證
    據，認該行為人之自白與事實相符，而於97年4月14日以「
    乙○○」之名將該行為人向本院聲請簡易判決處刑（97年度
    速偵字第111號），經本院受理後，於97年4月30日以「乙○
    ○」之名對該行為人逕為簡易判決，此有臺北市政府警察局
    中正第一分局刑事案件移送書、警訊筆錄、扣押筆錄、扣押
    物品目錄表、權利告知書、逮捕通知書、贓物認領保管單、
    檢察官訊問筆錄、臺北地檢署檢察官97年度速偵字第111號
    聲請簡易判決處刑書、本院97年度簡字第1680號刑事簡易判
    決書等在卷可稽。
四、本院傳訊上訴人乙○○到庭，其否認涉犯前揭竊盜犯行，辯
    稱案發當日人在公司上班，根本未至案發地點行竊，而係遭
    胞姐陳黛芙冒名應訊，陳黛芙之前生意失敗，鮮少與兄弟姊
    妹聯繫，現僅與母親聯絡等語，並提出訊連科技股份有限公
    司上下班明細表為證。經本院請上訴人乙○○按捺指紋卡（
    經編定為編號「乙」），連同在臺北市政府警察局中正第一
    分局以「乙○○」名義應訊者所按捺之指紋卡（經編定為編
    號「甲」），送請內政部警政署刑事警察局鑑驗結果，認前
    開二者指紋並不相符，有內政部警政署刑事警察局97年6月3
    0日刑紋字第0970093235號鑑驗書在卷可稽，告訴人即天龍
    圖書有限公司店員甲○○亦於本院指稱：我確定當天行竊的
    女子並非在庭的被告，而是偵卷第24頁照片中之女子等語（
    見本院97年6月12日準備程序筆錄）；參以使用「乙○○」
    之名應訊之人，經內勤檢察官訊問並諭知交保後，係由陳吳
    靜珠代為繳交保證金，而陳吳靜珠則為乙○○與陳黛芙之母
    親，有臺北地檢署保證金收據及法務部戶役政連結作業系統
    查詢結果報表在卷可稽，足見涉犯本件竊盜罪之人，確為陳
    黛芙（54年12月28日生，身分證統一編號：Ｚ000000000）無
    訛。從而上訴人辯稱遭其姐陳黛芙冒名應訊等語，應屬可採
    。
五、綜上所述，本件於97年4月14日中午12時40分許，在臺北市
    中正區○○○路○段105號「天龍圖書有限公司」竊取店內架
    上「韓劇豪傑春香」DVD1套，為店員報警查獲，並解送臺北
    地檢署，而由司法警察、檢察官對其實施逮捕、偵查一連串
    偵查作為之真正犯罪行為人，應為陳黛芙，僅因其於偵查程
    序中冒用上訴人乙○○之姓名，致檢察官於認陳黛芙有犯罪
    嫌疑而對之向本院聲請簡易判決處刑時，在聲請簡易判決處
    刑書上誤載被告姓名為遭冒名之「乙○○」，惟此僅姓名錯
    誤而已，檢察官聲請簡易判決處刑之真正被告（即應接受審
    判之人）為陳黛芙，而非上訴人，原審於前述案號判決書上
    雖誤載上訴人為被告，然該簡易判決之對象仍為陳黛芙，判
    決之效力亦僅及於陳黛芙，被冒名之上訴人乙○○並非判決
    效力所及之人，故本件上訴人即非有上訴權之當事人，其提
    起上訴不合法，且無從補正，參照前述說明，爰不經言詞辯
    論，以判決駁回上訴人之上訴。
六、至於本院97年度簡字第1680號刑事簡易判決書內有關當事人
    欄及主文欄內記載之被告姓名、年籍資料，應由原審另行裁
    定更正並重新送達；另本件上訴人乙○○之全國前案紀錄資
    料，亦應須另循行政途徑予以塗銷，附此敘明。
據上論斷，依刑事訴訟法第455條之1第1項、第3項、第367條前
段、第372條，判決如主文。
中    華    民    國    97    年    12    月    9     日
              刑事第十一庭  審判長法  官  劉方慈
                                  法  官  黃紹紘
                                  法  官  林庚棟
以上正本證明與原本無異。
本判決不得上訴。
                                  書記官  殷玉芬
中    華    民    國    97    年    12    月    12    日


司法院資訊處製作；財團法人民間司法改革基金會備份。
